臺灣臺南地方法院交通事件裁定　　　　95年度交聲字第1050號
移送機關　　交通部公路總局嘉義區監理所臺南監理站
受處分人
即異議人　　天有貿易股份有限公司
代表人　　　丙○○
上列受處分人因違反道路交通管理處罰條例案件，對於交通部公
路總局嘉義區監理所臺南監理站民國95年11月30日所為之裁決處
分（處分案號：嘉監南字第裁74-S00000000號），聲明異議，本
院裁定如下：
    主  文
原處分撤銷。
天有貿易股份有限公司不罰。
    理  由
一、本件聲明異議意旨略以：受處分人即異議人天有貿易股份有
    限公司所有之牌照號碼6387-GH號自小貨車，被警逕行舉發
    ，於95年9月25日17時30分許，在臺南市○○○路與健康路
    口，「駕駛汽車使用撥接式行動電話經警攔查不服取締
    ，逕行逃逸」，經臺南監理站以上開裁決書，依道路交通管
    理處罰條例第31條之1第1項及第60條第1項之規定，裁處異
    議人罰鍰新臺幣6千元在案。異議人對於臺南市第六分局「
    該車司機當時正使用行動電話，員警驅前攔查，該司機不服
    取締，逕行逃逸」之回函無法接受。司機既然不服取締，警
    員的證據在哪裡？警員開罰單裡面，既無司機本人的親筆簽
    名，有沒拍照存證，更無具體實證就憑著警察說了算數。根
    據該司機舉證，據警察開罰單之時間，當時是在交通壅塞時
    間，車子走走停停情況下，又是車子在停止情形下，該警員
    如有上前攔查的話，試想司機能逃逸嗎？更離譜的是，警察
    所描述該車司機是由膚黑之中年男子所駕駛，可是司機是位
    年僅20多歲的男子所駕駛，為此聲明異議。
二、按汽車駕駛人於行駛道路時，使用手持式行動電話進行撥接
    或通話者，處新臺幣3千元罰鍰；又汽車駕駛人，駕駛汽車
    有違反本條例之行為，經交通勤務警察或依法令執行交通稽
    查任務人員制止時，不聽制止或拒絕停車接受稽查而逃逸者
    ，除按各該條規定處罰外，處新臺幣3千元以上6千元以下罰
    鍰，道路交通管理處罰條例第31條之1第1項及第60條第1項
    定有明文。經查本件受處分人即異議人天有貿易股份有限公
    司所有之牌照號碼6387-GH號自小貨車，被警逕行舉發於95
    年9月25日17時30分許，在臺南市○○○路與健康路口，「
    駕駛汽車使用撥接式行動電話。經警攔查不服取締，逕
    行逃逸」，固有臺南市警察局95年9月25日南市警交字第S00
    00 0000號舉發違反道路交通管理事件通知單附卷可稽。惟
    查：
(1)、異議人之代表人丙○○於本院96年1月17日調查時陳述：甲
　　○○是異議人公司的司機，當天開車的人就是他，我有問他
　　，他說他沒有看到警察攔他，而且我認為如果甲○○有違規
　　的話，應該裁罰甲○○，而不是異議人公司等語。
(2)、本件違規駕駛人甲○○於本院96年1月17日調查時證述：其
    有在95年9月25日下午5時30分，駕駛6387-GH號小貨車經過
    中華西路與健康路口，其不知道當時駕駛小貨車時有無使用
    手持式的行動電話，但當時其從高雄回來，經過台十七線時
    ，曾經用過。當時其沒有注意到旁邊有無警察或什麼動作，
    其當時只注意號誌。並稱對於證人即舉發之警察乙○○證述
    當時有對其吹哨子一事，其當時並沒有聽到警察吹哨子，當
    時其車窗是關上的，而且當時還有其他車輛，所以其沒有聽
    到，也沒有看到警察對其攔截等語。
(3)、證人即本件之舉發警員郭棨益於本院96年1月17日調查時證
　　稱：其當時有看到6387-GH號自小貨車的駕駛人於駕車當中
    使用手持式的行動電話，「他當時行駛中華西路南向北的內
    側車道上，我看到他正在打電話，又一邊開車，我就吹哨子
    叫他停下來，他根本沒有不理我，一直開，我就記下他的車
    牌號碼，回去之後逕行舉發」。又證稱：「我當時站在外側
    車道，在他的右前方，他當時只顧著講電話，沒有看我，可
    能不知道」等語。
(4)、依據證人甲○○及郭棨益上開證言，堪認6387-GH號自小貨
    車之駕駛人甲○○確有於駕駛中使用手持式行動電話進行通
    話，而違反道路交通管理處罰條例第31條之1第1項之規定。
　　又甲○○當時只顧著講電話，不知警員郭棨益對其吹哨子要
    其停下，其應無「經警攔查不服取締逕行逃逸」之故意，亦
    堪認定。按違反行政法上義務之行為非出於故意或過失者，
    不予處罰，行政罰法第7條第1項定有明文，是此一部分自不
    得依道路交通管理處罰條例第60條第1項之規定予以處罰。
(5)、原處分以6387-GH號自小貨車之所有人即異議人為處罰之對
    象，惟異議人係公司，為法人而非自然人，不可能駕駛汽車
    ，且道路交通管理處罰條例第31條之1第1項及第60條第1項
    復均以汽車駕駛人為處罰之對象，自應處罰汽車駕駛人而非
    處罰汽車所有人。查本件交通之違規者係駕駛人甲○○，已
    如上述，原處分機關自應對甲○○裁罰始為正辦，乃其竟對
    異議人為上開裁罰，於法自有未合。
三、綜上所述，異議人之異議為有理由，應由本院裁定撤銷原處
    分，並另為異議人不罰之諭知，以資適法。
四、據上論斷，應依道路交通管理處罰條例第87條第2項，道路
    交通案件處理辦法第20條前段，裁定如主文。
中　　華　　民　　國　　96　　年　　1　 　月　　24　　日
　　　　　　　　　　　　　　　交通法庭法　官　林勝利
以上正本證明與原本無異
如不服本裁定應於送達後5日內向本院提出抗告狀
      　　　　　　　　　　　　　書記官　陳金堂
中　　華　　民　　國　　96　　年　　1　 　月　　24　　日
